【裁判字號】    97,訴緝,1
【裁判日期】    980123
【裁判案由】    偽造有價證券等
【裁判全文】
臺灣嘉義地方法院刑事判決               97年度訴緝字第1號
公  訴  人  臺灣嘉義地方法院檢察署檢察官
被      告  戊○○
選任辯護人  吳碧娟律師
上列被告因偽造有價證券等案件，經檢察官提起公訴（82年度偵
字第5254號、第5981號），本院判決如下：
    主  文
戊○○被訴偽造有價證券部分無罪。
其他部分免訴。
    理  由
壹、無罪部分：
一、公訴意旨略以：緣被告戊○○與莊明宏、莊銘政（對外冒名
    陳仁祥）、莊銘偉（對外冒名黃裕霖）兄弟4人，及戊○○
    之妻己○○，於民國78年間起，共同在嘉義市○○路六五號
    經營乙立代書事務所及在雲林縣斗六市○○路332號經營正
    一代書事務所。被告、己○○、莊明偉及林秋香等4人竟基
    於概括之犯意，連續於附表一編號2所示之時、地，由林秋
    香提供何俊德（即甲○○）所寄放之印章交予己○○，由己○○向中國信託商業銀行嘉義分行（下簡稱中信銀嘉義分行
    ）冒領何俊德（即甲○○）向中信銀嘉義分行申設之00000-
    00號帳戶（下稱甲存帳戶）之支票後，由其4人共同偽造以
    甲○○（改名為何俊德）名義簽發之8紙支票，面額共新臺
    幣（下同）2百萬元，並由莊銘偉偽造黃裕霖之署押，在各
    紙支票上背書而持向庚○○詐稱借款2百萬元（被告此部分
    所涉偽造私文書及詐欺部分，另為免訴判決，詳如下述）。
    另被告與莊銘政、己○○，復基於偽造本票之犯意，於附表
    一編號6所示時、地，由被告、莊銘政冒「陳仁祥」之名及
    己○○共同簽發如附表二所示面額3百萬元之本票1紙，並持
    以交付壬○○而行使之，用以清償先前借款，因認被告涉犯
    刑法第201條第1項之偽造有價證券罪嫌云云。
二、按犯罪事實應依證據認定之，無證據不得認定犯罪事實。又
    不能證明被告犯罪者，應諭知無罪之判決，刑事訴訟法第15
    4條第2項、第301條第1項分別定有明文。又事實之認定，應
    憑證據，如未能發現相當證據，或證據不足以證明，自不能
    以推測或擬制之方法，以為裁判基礎。再認定不利於被告之
    事實，須依積極證據，苟積極證據不足為不利於被告事實之
    認定時，即應為有利於被告之認定，更不必有何有利之證據
    。而認定犯罪事實所憑之證據，雖不以直接證據為限，間接
    證據亦包括在內；然而無論直接或間接證據，其為訴訟上之
    證明，須於通常一般之人均不致有所懷疑，而得確信其為真
    實之程度者，始得據為有罪之認定，倘其證明尚未達到此一
    程度，而有合理之懷疑存在，致無從為有罪之確信時，即應
    為無罪之判決。
三、公訴人認被告涉犯上開罪嫌，無非以證人即告訴人何俊德（
    即甲○○，以下仍稱甲○○）指訴、證人林秋香於偵查中歷
    次陳述，及中信銀嘉義分行82年11月11日中信銀嘉（82）外
    字第48號函文、被害人壬○○提出之告訴狀暨所附本票影本
    乙紙為據。訊據被告堅決否認有上揭偽造支票、本票等犯行
    ，辯稱：乙立代書事務所由莊銘政擔任實際負責人，其僅幫
    忙跑業務，不清楚莊銘政的金主何人，也不認識甲○○，亦
    未與莊銘政共同偽造系爭8張支票；至壬○○提出之本票固
    有「戊○○」之簽名，然並非其所親簽，其也從未與壬○○
    接觸，更不可能行使及偽造該紙本票等語為辯。
四、就附表一編號2部分：
  (一)告訴人甲○○就何人領取中信銀嘉義分行帳號00000-00號之
    空白支票乙節，原具告訴狀載明「告訴人在中國信託商業銀
    行嘉義分行設有支票存款，並領用帳號00000-00號之支票使
    用，但使用第一本支票後，因經常出國而未再領用支票……
    」之意旨，嗣於偵查中復改稱前揭甲存帳戶前後領有2本支
    票本，均遭林秋香以其名義冒領云云（見偵字第5254號卷第
    30頁背面），經提示支票存款開戶申請書後，又更異前詞，
    稱：「係我自行去申請（甲存帳戶）的。第一本空白支票亦
    係我去申請的，但支票係林秋香使用的。」等語（見偵字第
    5254號卷第68頁），則系爭帳戶之空白支票究係何人領用，
    顯屬有疑。再者，告訴人甲○○於偵查中就系爭甲存帳戶之
    開立經過，亦有「（甲存帳戶你所開？）不是，我不知道何
    人所開設」、「（係你去申請設立甲存帳戶？）表格係我所
    填，但我係委託林秋香去開設帳戶的」等互相齟齬之詞（見
    前揭偵卷第67頁背面、第68頁），是告訴人甲○○具狀告訴
    ，似另有隱情，而難盡信。
  (二)公訴人於起訴書內敘及被告共同偽造附表一編號2所載8張以
    告訴人甲○○為發票人之支票，無非以共犯林秋香於偵查中
    供稱：「我拿8張支票（空白），已蓋好印章給戊○○。係
    他開面額205萬元之支票給我換票。」（見偵字第5254號卷
    第119頁背面）為據，惟該系爭8張支票各張支票之金額、日
    期、票號等票據明細均付之闕如，無從特定起訴書所欲訴追
    之偽造支票何者，而檢察官迄至本院言詞辯論終結前，亦均
    未為補充，殊難特定被告遭檢察官訴追之犯罪事實。況共犯
    林秋香於本院另案審理時陳稱：「（問：你在偵訊時說你拿
    8張空白支票，蓋好印章給戊○○，莊某開205萬支票與你換
    票，你是開誰的票？）我是開我第四信用合作社的票，不是
    甲○○的票。」（見本院83年度訴字第105號卷第53頁背面
    ），則共犯林秋香於偵查中所指8張空白支票是否即為告訴
    人甲○○所指訴遭被告偽造之空白支票，已非無疑。雖告訴
    人甲○○提出卷附如附表三所示6紙支票暨退票理由單影本
    （見偵字第5254號卷第36頁至第44頁），固均出自以「己○○」名義領用之空白支票票號（0000000至0000000號），惟
    前開6張支票張數、金額均與起訴書所述「8張支票、金額共
    計2百萬元」等情未相吻合，尚不足逕認係起訴書所指8張支
    票之內。是公訴人既未能特定該8張支票，更遑論據以舉證
    證明，自難逕以共犯林秋香於偵查中未經闡明之陳述，為不
    利被告之事實認定。
  (三)又前揭由「己○○」具領之空白支票簿內，仍查有5紙支票
    經提示兌領（票號為0000000、0000000、0000000、0000000
    、0000000），此有中信銀嘉義分行所附支票存款系統支存
    明細分類帳在偵查卷足憑（見偵字第5254號卷第91、92頁）
    ，若非告訴人甲○○授權他人使用系爭帳戶支票，殊難想像
    其就所申設之支票帳戶頻頻遭人盜領空白支票並加以偽造，
    復匯入足額款項使之兌現等節，均毫不知情。此由共犯林秋
    香於其被訴偽造有價證券案件，偵查中供陳：「我沒有保管
    他（指告訴人甲○○）之支票及印章，係甲○○向代書（乙
    立）借錢將印章及支票交給代書借錢用的……」乙情，亦可
    窺得一二。此外，告訴人甲○○曾向中信銀嘉義分行申請房
    屋貸款180萬元，其中150萬元及存摺係告訴人甲○○委託被
    告領取乙節，亦有該行函文及附件存戶憑單、憑摺支取條影
    本附於本院83年訴字第105號卷可憑（見該卷第104至111頁
    ），則雙方非無業務往來或是一定信任關係。徵諸告訴人甲○○於偵查卷告訴狀內就其所附「乙立代書事務所戊○○」
    名義所立借用票據明細，亦載明借用告訴人甲○○支票（
    00000-00）金額共311萬5,000元」等節（見偵字第5254號卷
    第22頁）並不爭執，而其於82年8月間乙立代書事務所倒閉
    ，該事務所負責人紛紛卸責潛逃後，猶主動出面與持有其前
    揭帳戶所開立支票之債權人協商清償票款乙節，亦經證人丙○○於本院審理時證述無訛（見本院卷(二)第50、51頁），在
    在顯示共犯林秋香所稱告訴人甲○○將系爭帳戶支票交由乙
    立代書事務所使用乙情，確屬實情，自難認被告有何共同偽
    造有價證券之犯行。
  (四)綜上，公訴人既未於起訴書指明訴追之偽造支票票號、金額
    等內容，而前揭由共犯己○○名義具領之支票簿，其中開立
    之支票，或有退票支票（如附表三支票6紙）、或有兌現（
    如中信銀嘉義分行函覆5紙支票），而無法特定其訴追遭偽
    造之客體，復查無其他積極證據足資認定被告此部分共同偽
    造有價證券犯行，自應認此部分不能證明被告犯罪。
五、就附表一編號6部分：
    共犯莊銘政如何於附表一編號6所示時、地，偽造「陳仁祥
    」簽名、指印為共同發票人，簽發如附表二所示之面額3百
    萬元之本票一紙，並持以交付壬○○而行使等情，固據被害
    人壬○○以告訴狀（見偵字第5981號卷第3至4頁）陳明在卷
    ，並提出系爭本票影本乙紙附卷（見同偵卷第7頁），然被
    告則堅詞否認曾簽名、蓋印其上。茲就公訴人所為舉證是否
    足為被告涉犯偽造有價證券罪嫌之證據，得使本院形成有罪
    心證，論述如下：
  (一)告訴狀──被告以外之人審判外之書面陳述：
  1.按刑事訴訟法施行法第7條之3規定：「中華民國92年1月14
    日修正通過之刑事訴訟法施行前，已繫屬於各級法院之案件
    ，其以後之訴訟程序，應依修正刑事訴訟法終結之。但修正
    刑事訴訟法施行前依法定程序進行之訴訟程序，其效力不受
    影響」。所謂依法定程序進行之訴訟程序效力不受影響，立
    法理由謂: 本諸舊程序用舊法，新程序始用新法之法則，各
    級法院於修正刑事訴訟法施行前，已依法踐行之訴訟程序（
    包含相關證據法則之適用），其效力不受影響。該條所稱「
    依法定程序進行之訴訟程序」，當指各級法院審理已繫屬之
    案件適用修正前之訴訟程序而言，自不包含警詢及偵查中之
    調查程序在內。是各級法院於審理案件時，新法修正公布施
    行，本諸新程序用新法之法則，自應適用新法審理終結，因
    此，修正後刑事訴訟法第159條至第159條之5所謂傳聞法則
    及其例外，當有適用。被告以外之人於審判外之言詞或書面
    陳述，除法律有規定者外，不得作為證據，此乃修正後刑事
    訴訟法第159條第1項所明定，從而告訴人於刑事訴訟法修正
    前所為之言詞或書面指訴（前者如警詢或偵訊筆錄，後者如
    告訴狀），仍屬傳聞證據，並非依刑事訴訟法施行法第7條
    之3但書規定，當然取得證據能力，而應依刑事訴訟法第159
    條之1第2項、第159條之2、第159條之3、第159條之5規定，
    以判斷其是否有證據能力（最高法院95年度臺上字第1646號
    、97年度臺上字第1790、4181號等判決參照）。
  2.告訴人壬○○前於82年間具狀法務部調查局嘉義市調查站提
    出告訴，指述被告本件偽造系爭本票犯行，其乃被告以外之
    人於審判外之書面陳述，目的與作用在於提出法庭以證明該
    敘述事項之真實性，性質上為傳聞證據，原則上顯不具容許
    性。茲告訴人壬○○目前因罹重度失智症無法表達其意思，
    而有現行刑事訴訟法第159條之3第2款「身心障礙致記憶喪
    失或無法陳述」之情形（按告訴人未能於審判中出庭陳述，
    當無審判外與審判中陳述不符之問題，並非同法第159條之2
    係所欲規範之情形），但其於審判外不利被告之書面陳述，
    是否有可信之特別情況而得證明？考諸告訴人壬○○雖提有
    相關票據及金融機構存款憑條為被告欠負款項之憑據，然觀
    其指訴被告涉嫌犯罪，乃全然係其單方片面懸揣之詞，甚而
    未經偵查主體機關（檢察官）或偵查輔助機關（司法警察官
    或司法警察）本諸犯罪偵（調）查職權，針對犯罪嫌疑要項
    為訊（詢）問或蒐集相關證據，以為所提告訴犯罪嫌疑初步
    之釐清（修正前刑事訴訟法第71條之1、第228條至第231條
    之1規定參照）。再者，關於被告是否果有其所指刑事罪嫌
    ，揆以告訴人壬○○提告當時甫受鉅額財產損失，指責被告
    與其同夥詐欺歛財卻逃逸無蹤，亟欲司法機關將彼等騙徒繩
    之以法等指述當時之原因、過程等外在環境，且就其與被告
    利害對立，係以使被告受刑事訴追為目的，無法排除有渲染
    、誇大之可能，又因其現時身心狀況已無法應訊接受詰問等
    因素綜合觀察，在在難認其該審判外陳述（告訴狀）之信用
    性已獲擔保。是檢察官既未能證明告訴人壬○○該等審判外
    之書面陳述符合「具有可信之特別情況」或釋明符合若何傳
    聞法則之例外情形，自難有證據能力，當不得作為判斷之依
    據。
  (二)關於卷附本票影本──證物（兼書證）
  1.本件公訴人所引不利被告罪嫌認定之關鍵證物（兼書證）─
    系爭本票1紙乃影本，經被告暨其辯護意旨爭執其真實性而
    否定其證據能力。而文書之影本固係原本內容之重複顯現，
    惟必有原本之存在，始有影本可言，且一般文書之影本於吾
    人社會生活上或可為原本之替代，於若干場合被認為具有與
    原本相同之法律效果，乃植基於其形式及內容概與原本無絲
    毫差異之故。然本票為有價證券，其票據權利之移轉及行使
    ，與占有本票間有不可分離之關係，一旦喪失占有，即不得
    享有本票上之權利，故本票原本有其不可替代性，本票影本
    殊無與本票原本具相同之票據上相關法律效果。茲被告暨其
    辯護意旨爭執系爭本票影本與原本之同一性，公訴意旨復未
    能舉證提出系爭本票原本供核對，揆諸前揭說明，系爭本票
    影本，形式上是否具備作為本件偽造有價證券罪嫌判斷依據
    之適格性，顯非無疑，證據能力已有重大瑕疵。
  2.再按證據能力係指得成為證明犯罪事實存在與否之證據資格
    ，屬證據容許性之範疇，證據資料必先具備證據容許性後，
    即符合法律所規定之證據資格，始有實質證據價值即證據證
    明力之自由判斷問題。又審理中對於犯罪事實之調查，屬於
    嚴格證明之範圍，具備證據適格性亦即有證據能力之證據，
    仍須依法定證據種類並踐行法定調查程序，始得採為裁判之
    基礎。而現行刑事訴訟法所設之法定證據方法分為人的證據
    方法與物的證據方法，即祇列舉人證（第175條以下）、鑑
    定（第197條以下）、證物（﹝含物證與書證﹞第164條、第
    165條及第165條之1）及勘驗（第212條以下）等項。是以，
    有證據能力之證據，經法定程序加以調查後，始得據以認定
    犯罪事實並採為裁判之基礎，此觀刑事訴訟法第155條第1項
    、第2項「證據之證明力，由法院本於確信自由判斷」、「
    無證據能力、未經合法調查之證據，不得作為判斷之依據」
    之規定甚明。
  3.復次，證物（或書證）係以其存在狀態或文書本身之解讀，
    充為推論待證事實之資料，依刑事訴訟法第164條、第165條
    之規定，其法定調查程序分別為：證物應提示被告使其辨認
    ；書證則應宣讀、告以要旨或交付閱覽（有關風化、公安或
    他人名譽等文書），目的在將採為判決基礎之證據資料，經
    由合法之調查程序，顯出於審判庭，藉以符合直接審理主義
    之要求，並使當事人及訴訟關係人，經由上開辨認、宣讀或
    告以要旨之調查方法，明瞭證據資料之內容，擔保證據資料
    之真實性、正確性，並充分保障被告之防禦權。故而，有證
    據能力之證據，始有依法定證據種類踐行法定調查程序，進
    而本於調查所得之心證，判斷證明力之問題。自由心證所判
    斷者，為證據之證明力，並非證據能力。無證據能力之證據
    ，既不得作為判斷之依據，即無從由此證據而產生正確之心
    證，自不許本此無證據能力之證據所得之心證而判斷其證明
    力，進而創造其證據能力，並據以為判斷之基礎。系爭本票
    影本難認有證據能力業如前述，公訴人未能舉證證明卷附系
    爭本票影本有內容一致之原本存在，或曾就兩者同一性曾為
    保全之存證，自偵查伊始迄審理終結前，未曾有調查原本之
    相關作為，本院既亦無從踐行提示系爭本票原本使被告、辯
    護人辨認暨檢視其所載內容之法定調查程序，復無可擔保卷
    附系爭本票影本與原本同一暨真實之相關佐證，則被告是否
    有公訴所指犯嫌之待證事實，即屬無憑判斷。
  4.按共同正犯之所以應對其他共同正犯所實施之行為負其全部
    責任者，以就其行為有犯意之聯絡為限，若他犯所實施之行
    為，超越原計畫之範圍，而為其所難預見者，則僅應就其所
    知之程度，令負責任，未可概以共同正犯論；未參與犯罪構
    成要件行為者之應論以共同正犯，以出於自己犯罪意思事前
    通謀為限，且同謀共同正犯，因其僅有參與犯罪謀議之行為
    ，則其究如何與下手實施犯罪行為之正犯為謀議之具體情事
    ，須以積極證據加以嚴格證明始可（最高法院50年臺上字第
    1060號判例、92年度臺上字第6736號、90年度臺上字第3693
    號等判決意旨參照）。又行為人對於構成犯罪之事實，明知
    並有意使其發生者，為確定故意；預見其發生而其發生並不
    違背其本意者，為不確定故意，二者態樣不盡相同。共同正
    犯彼此間有犯意聯絡，在合同意思範圍內，各自分擔犯罪行
    為之一部，並相互利用他人之行為，以達其犯罪之目的，是
    其故意之態樣理應相同，不可能分別基於確定故意與不確定
    故意犯罪而謂為共同正犯（最高法院96年度臺上字第4430號
    判決參照）。
  5.公訴意旨復以被告坦認與共犯莊銘政及其妻己○○等涉入代
    書事務所經營款項貸放事宜，認應與彼等同負本件偽造有價
    證券罪責云云。惟觀諸前揭告訴狀所載意旨所載，告訴人壬○○持票當日，係由莊銘政（自稱「陳仁祥」）獨自北上，
    為償還之前調借現款3百萬元，除定期開具支票攤還外，並
    以系爭本票擔保告訴人壬○○之債權所持交乙情若屬實，則
    該紙本票是否當日始開具？其上「莊明棟」之署名、印文係
    何人所為？有無得「戊○○」本人同意或授權？況由卷附本
    票影本「戊○○」之簽名，「莊」之「艸」字頭與及「棟」
    之「木」字邊之書寫筆順及勾勒方式，均與被告於本院準備
    程序筆錄所簽名者大相迥異，亦難認定係被告本人所簽，均
    難認被告親為偽造系爭本票之行為或與莊銘政有若何之犯意
    聯絡，自有待告訴人壬○○到庭結證釋疑。然告訴人壬○○
    於偵審程序始終未能出庭指訴被告涉犯情節，其所為告訴狀
    屬傳聞證據，而所附系爭本票影本，又非原始物證（書證）
    ，甚被告暨其辯護人亦否認前揭文書之證據能力，自難據為
    本案認定犯罪事實之證據。再者，被告是否須與莊銘政就其
    偽簽「陳仁祥」名義為偽造系爭本票之發票行為，共負偽造
    有價證券刑責？查縱認被告授權或不反對莊銘政以其「戊○○」名義簽署姓名於公訴意旨所指之系爭本票上為共同發票
    人，則被告本身就系爭本票本須負完全之票據責任，反觀莊
    銘政乃為非善意之動機隱蔽真實身分冒名「陳仁祥」，就票
    據責任之追索產生障礙，甚或逃避系爭本票之相關票據責任
    ，若涉偽造本票刑責，理應為直接故意之態樣，殆無疑義。
    兩相對照，被告本身就系爭本票既須負責，即無若何逃避票
    據責任之目的可言，衡情度理，要無更與莊銘政有所謂之犯
    意聯絡，與參分擔、贊同甚或容認莊銘政偽造「陳仁祥」在
    系爭本票為共同發票人，進而達同一逃避票據責任犯罪目的
    之可能，否則毋寧有悖一般生活經驗之定則與論理上當然之
    法則。
  6.參照刑事訴訟法第161條規定，檢察官就被告犯罪事實，應
    負舉證責任，並指出證明之方法。據此，檢察官對於起訴之
    犯罪事實，應負提出證據及說服之實質舉證責任。而此部分
    檢察官所提出之證據，尚不足為被告有罪之積極證明，且其
    指出證明之方法，均無證據能力，致被告是否涉有此部分偽
    造有價證券犯行即乏論據，基於無罪推定之原則，自應為被
    告無罪判決之諭知。
貳、免訴部分：
一、公訴意旨另以被告承前概括犯意，先後於附表一編號1至5所
    示時、地，與前開附表一編號1至5「行為人」欄所示共犯，
    對被害人庚○○等人，連續為如附表一編號1至5「犯罪方法
    」所示等犯行，因認被告另涉犯如前開附表一編號1至5「所
    犯法條」欄所示之刑法第339條第1項詐欺取財罪、第214條
    使公務員登載不實、第216條、第210條行使偽造私文書等罪
    名等語。
二、經查：
  (一)按案件時效已完成者，應諭知免訴之判決，刑事訴訟法第
    302條第2款定有明文。又行為後法律有變更者，適用行為時
    之法律，但行為後之法律有利於行為人者，適用最有利於行
    為人之法律，為95年7月1日修正施行之刑法第2條第1項所明
    定。查刑法第80條第1項關於追訴權時效期間之規定，修正
    後所定追訴權時效期間較舊法為長，自以修正前規定較有利
    於行為人，而應適用修正前刑法第80條之規定。則關於追訴
    權時效之停止進行，及其期間、計算，亦應本諸一體適用原
    則，適用修正前刑法第83條之規定。
  (二)本件被告被訴連續於附表一編號1至5所示時間，即自82年1
    月間某日起，至82年8月20日止行為終了之日止，觸犯法定
    追訴權時效均為10年之前述刑法第339條第1項詐欺取財、刑
    法第216條、第210條行使偽造私文書罪名，經檢察官於82年
    11月15日開始偵查詐欺犯嫌（見臺灣嘉義地方法院檢察署82
    年偵字第5981號卷），嗣於83年2月8日起訴繫屬本院，後因
    被告逃匿，經本院於83年6月29日通緝，致審判之程序不能
    繼續，有本院刑事偵審全卷、通緝書可稽；依修正施行前刑
    法第80條第1項第2款、第83條之規定，並參照司法院29年院
    字第1963號及大法官會議釋字第138號解釋、最高法院82年
    第10次刑事庭會議決議，自本件「開始偵查日」起至「通緝
    之前1日」止，追訴權時效停止進行，扣除此項期間即7月又
    13日，再依修正施行前刑法第83條第3項之規定，扣除其因
    通緝致時效停止進行之期間2年6月後，自被告犯罪行為之日
    起算，迄緝獲時即96年12月29日（臺北縣政府警察局海山分
    局通緝案件移送書、本院撤銷通緝稿參照），顯已逾10年，
    本案之追訴權時效，業於95年10月3日完成，揆諸前揭說明
    ，此部分本應為免訴判決之諭知，惟公訴意旨認此部分與前
    開有罪部分，有連續犯或牽連犯之裁判上一罪關係，爰不另
    為免訴之諭知。
據上論結，應依刑事訴訟法第301條第1項前段、第302條第2款，
判決如主文。
本案經檢察官徐鈺婷到庭執行職務。
中    華    民    國    98    年    1    月    23    日
              刑事第四庭  審判長法  官  蔡憲德
                                法  官  吳育霖
                                法  官  王慧娟
以上正本證明與原本無異。
如不服本判決應於收受判決後10日內向本院提出上訴書狀，並應
敘述具體理由；其未敘述上訴理由者，應於上訴期間屆滿後20日
內向本院補提理由書（均須按他造當事人之人數附繕本）「切勿
逕送上級法院」。告訴人或被害人如對於本判決不服者，應具備
理由請求檢察官上訴，其上訴期間之計算係以檢察官收受判決正
本之日期為準。
                                書記官  黃子祝
中    華    民    國    97    年    1     月    23    日
附表一：
┌─┬───┬──────┬──────┬───┬──────────┬──────┐
│編│被害人│時間        │地點        │行為人│犯罪方法            │ 所犯法條   │
│號│      │            │            │      │                    │            │
├─┼───┼──────┼──────┼───┼──────────┼──────┤
│1 │庚○○│82年1月間某 │嘉義市○○街│戊○○│由莊銘政、莊銘偉、莊│刑法第216條 │
│  │      │日起至同年8 │146號       │莊銘政│銘棟、莊明宏4兄弟輪 │、第210條、 │
│  │      │月20日止    │            │莊明宏│流持己○○簽發之支票│第339條第1項│
│  │      │            │            │莊銘偉│，再由莊銘政冒稱陳仁│            │
│  │      │            │            │己○○│祥之名，莊銘偉冒稱黃│            │
│  │      │            │            │      │裕霖之名分別在支票上│            │
│  │      │            │            │      │偽造陳仁祥、黃裕霖之│            │
│  │      │            │            │      │背書，而向庚○○借款│            │
│  │      │            │            │      │4千萬元後逃逸。     │            │
├─┼───┼──────┼──────┼───┼──────────┼──────┤
│2 │庚○○│自82年7月16 │嘉義市○○路│林秋香│由林秋香提供甲○○所│刑法第216條 │
│  │甲○○│日起至82年8 │65號及嘉義市│莊銘偉│寄放之印章予己○○，│、第210條、 │
│  │      │月20日止    │貴州街146號 │戊○○│由許女向中國信託銀行│第339條第1項│
│  │      │            │            │己○○│嘉義分行冒領何某在該│、第201條第1│
│  │      │            │            │      │分行之00000-00帳戶之│項          │
│  │      │            │            │      │支票後，由林秋香、莊│            │
│  │      │            │            │      │銘棟、己○○、莊銘偉│            │
│  │      │            │            │      │共同連續偽造甲○○名│            │
│  │      │            │            │      │義簽發八紙支票，面額│            │
│  │      │            │            │      │共2百萬元，並由莊銘 │            │
│  │      │            │            │      │偉偽造黃裕霖之署押，│            │
│  │      │            │            │      │在各紙支票上背書而持│            │
│  │      │            │            │      │向庚○○詐稱借款2百 │            │
│  │      │            │            │      │萬元後逃逸。        │            │
├─┼───┼──────┼──────┼───┼──────────┼──────┤
│3 │丙○○│82年2月間起 │嘉義市○○路│己○○│由戊○○、莊銘政、莊│刑法第216條 │
│  │      │至82年8月20 │43巷40號    │戊○○│銘偉、莊明宏四兄弟輪│、第210條、 │
│  │      │日止        │            │莊銘政│流持己○○所簽發之支│第339條第1項│
│  │      │            │            │莊明宏│票多張，並由莊銘政偽│            │
│  │      │            │            │莊銘偉│造陳仁祥之署押，莊銘│            │
│  │      │            │            │      │偉偽造黃裕霖之署押在│            │
│  │      │            │            │      │各紙支票上背書，而向│            │
│  │      │            │            │      │丙○○詐得1,300萬元 │            │
│  │      │            │            │      │後逃逸。            │            │
├─┼───┼──────┼──────┼───┼──────────┼──────┤
│4 │辛○  │82年5月8日  │雲林縣斗六市│戊○○│利用先前替辛○向農會│刑法第214條 │
│  │丁○○│82年7月5日  │文化路332號 │莊銘偉│辦理抵押貸款後而持有│、第339條第1│
│  │乙○○│            │            │      │陳某所有坐落雲林縣古│項          │
│  │      │            │            │      │坑鄉○○段240之40號 │            │
│  │      │            │            │      │、同段282之2號土地所│            │
│  │      │            │            │      │有權狀及身份證、印鑑│            │
│  │      │            │            │      │、印鑑證明書之機會，│            │
│  │      │            │            │      │而偽造抵押權設定契約│            │
│  │      │            │            │      │書，分別向丁○○詐稱│            │
│  │      │            │            │      │借款550萬元，向何宗 │            │
│  │      │            │            │      │奇詐稱借款8百萬元， │            │
│  │      │            │            │      │並進而向雲林縣斗六地│            │
│  │      │            │            │      │政事務所聲請同額之抵│            │
│  │      │            │            │      │押權登記予張某、何某│            │
│  │      │            │            │      │。為明知不實之事項，│            │
│  │      │            │            │      │使公務員登載於職務上│            │
│  │      │            │            │      │所掌之公文書，足以生│            │
│  │      │            │            │      │損害於辛○、丁○○、│            │
│  │      │            │            │      │乙○○等人及公文書之│            │
│  │      │            │            │      │正確性。莊某2兄弟詐 │            │
│  │      │            │            │      │得1,350萬元後逃逸。 │            │
├─┼───┼──────┼──────┼───┼──────────┼──────┤
│5 │壬○○│82年8月7日  │臺北市○○街│莊銘政│由莊銘政冒稱陳仁祥之│刑法第339條 │
│  │      │            │66巷37弄47號│戊○○│名，持己○○所簽發面│第1項       │
│  │      │            │            │己○○│額135萬元之支票，並 │            │
│  │      │            │            │      │由戊○○背書，向劉晉│            │
│  │      │            │            │      │修詐稱借款132萬元逃 │            │
│  │      │            │            │      │逸。                │            │
├─┼───┼──────┼──────┼───┼──────────┼──────┤
│6 │壬○○│82年8月7日  │臺北市○○街│莊銘政│由莊銘政冒稱陳仁祥，│刑法第201條 │
│  │      │            │66巷37弄47號│戊○○│而與戊○○、己○○為│第1項       │
│  │      │            │            │己○○│共同發票人而偽造面額│            │
│  │      │            │            │      │3百萬元之本票1紙與劉│            │
│  │      │            │            │      │晉修，用以清償先前之│            │
│  │      │            │            │      │借款。              │            │
└─┴───┴──────┴──────┴───┴──────────┴──────┘
附表二：
┌─────────────┬────────┬────────┬────────┐
│票載發票人                │金額            │票載發票日      │票載發票地      │
├─────────────┼────────┼────────┼────────┤
│戊○○（簽名及印文各一枚）│新臺幣參佰萬元  │82年8月7日      │嘉義市○○路六五│
│己○○（簽名及印文各一枚）│                │                │號              │
│「陳仁祥」（簽名及指印各一│                │                │                │
│枚）                      │                │                │                │
└─────────────┴────────┴────────┴────────┘
附表三：（中國信託商業銀行嘉義分行支票。2.戶名：甲○○。
帳號：00000-00）。
┌────┬────────┬─────┬──────┬────────────────┐
│票據號碼│      票面金額  │    發票日│    退票日  │82年度偵字第5254號卷            │
│        │                │          │            │內支票及退票理由單頁            │
│        │                │          │            │次                              │
├────┼────────┼─────┼──────┼────────────────┤
│0000000 │貳拾柒萬陸仟元  │82.09.09  │  82.10.06  │  37-38                         │
│0000000 │貳拾壹萬參仟元  │82.09.04  │  82.09.04  │  41-42                         │
│0000000 │貳拾萬參仟元    │82.08.24  │  82.08.24  │  17-17反頁                     │
│0000000 │貳拾參萬元      │82.09.06  │  82.09.06  │  43-44                         │
│0000000 │壹拾捌萬陸仟元  │82.09.15  │  82.10.06  │  36-36反頁                     │
│0000000 │壹拾捌萬肆仟元  │82.09.20  │  82.10.06  │  39-40                         │
└────┴────────┴─────┴──────┴────────────────┘


司法院資訊處製作；財團法人民間司法改革基金會備份。
